臺北高等行政法院判決
　　　　　　　　　　　　　　　　　　 93年度簡字第01255號
原　　　告　甲○○○
被　　　告　臺北市政府衛生局
代　表　人　張珩（局長）
上列當事人間因藥事法事件，原告不服臺北市政府中華民國93年
8月27日府訴字第09321290400號訴願決定，提起行政訴訟。本院
判決如下：
　　主  文
原告之訴駁回。
訴訟費用由原告負擔。
　　事  實
一、緣原告甲○○○經臺北市政府核准，於臺北市○○區○○路
    157之4號1樓設立「綠力青草行」，經營青草買賣業務。未
    經申領藥商許可執照，於基隆地區日日春廣播電臺（FM88.9
    ）「草藥天地」節目中，宣播「．．．聽眾朋友趕到咱的『
    綠力』．．．最近SARS（即：嚴重急性呼吸道症候群）正流
    行．．．咱的藥草包括魚腥草、萬點金、六月雪、珍珠草、
    茄苳根、含殼草與紫蘇等，可煎茶來喝以預防．．．這次
    SARS的流行，羅東店、臺北店、臺中店均備有抗SARS的青草
    ．．．臺北店電話0000-0000，臺中00-00000000．．．」等
    廣告，案經行政院新聞局民國（下同）92年5月4日2時至5時
    查獲後，以92年5月16日新廣二字第0920621963號函移請行
    政院衛生署查處。經該署中醫藥委員會以92年5月26日衛中
    會藥字第0920007751號函移送基隆市衛生局查明。經該局查
    明原告設立之「綠力青草行」為臺北市所轄，遂以92年6月2
    日基衛醫壹字第0920007386號函移請被告臺北市政府衛生局
    查處。經被告以92年6月13日北市衛四字第09233490200號函
    囑臺北市北投區衛生所調查取證，該所於92年6月13日訪談
    原告代理人呂偉民作成談話紀錄，以92年6月24日北市北衛
    三字第09260317500號函檢附談話紀錄及相關資料報請被告
    核處。
二、嗣被告以92年7月8日北市衛四字第09234068900號函詢行政
    院衛生署中醫藥委員會，該會以92年7月16日衛中會藥字第
    0920010067號函復被告，審認系爭廣告產品既宣稱係由「魚
    腥草、紫蘇」中藥材，及「萬點金、六月雪．．．」等民間
    習用青草所組成，且具「預防SARS」之醫療效能，核屬藥物
    廣告；惟原告非屬藥事法所稱之藥商，卻為藥物廣告，是被
    告核認其違反藥事法第65條規定，爰依行為時同法第91條第
    1項規定，以92年7月25日北市衛四字第09234608100號行政
    處分書，處以原告新臺幣（下同）6萬元罰鍰，並命違規廣
    告應立即停止宣播。原告不服，向被告提出異議，申請復核
    ，經被告以92年8月14日北市衛四字第09234914500號函復維
    持原處分。原告猶表不服，提起訴願，旋遭駁回，遂向本院
    提起行政訴訟，茲摘敘兩造訴辯意旨如左：
壹、原告起訴主張略謂：
一、聲明：
(一)、訴願決定及原處分均撤銷。
(二)、訴訟費用由被告負擔。
二、理由：
(一)、原告依法在合法廣播電臺租時段，進行「青草」之知識廣播
    節目宣導，係因原告長年對「青草」之涉獵與認識，深感「
    青草」妙用無窮，正確使用之對身體健康有很大幫助。原告
    於合法電臺教導聽眾正確認識與使用「青草」，是對國家社
    會之一種社會服務與回饋，與「未申領西藥販賣業藥商許可
    執照」有何關聯？
(二)、原告在合法廣播電臺進行「草藥天地」節目，節目進行步驟
    先播放片頭音樂，再播放廠商商品廣告，後播放片頭音樂隔
    開廣告時間，隨即進行「草藥天地」節目認識「青草」之義
    務性空中教學，節目進行中歡迎聽眾打電話現場提問或發表
    體驗，再播放廠商商品廣告，之後再播放片頭音樂隔開廣告
    時間．．．反覆直至節目時間終了。原告於合法廣播電台大
    力推展正確認識與使用「青草」，惟竟遭非專業人員之監聽
    人員將監聽內容張冠李戴，事後亦不進行實地調查了解，罰
    鍰處分尤嫌無據，且既有訴願機關肯認之文字誤寫瑕疵，更
    見執行法律不公不正，原處分與訴願決定皆應予撤銷。
貳、被告答辯主張略謂：
一、聲明：
(一)、駁回原告之訴。
(二)、訴訟費用由原告負擔。
二、理由：
    查系爭廣告係行政院新聞局92年5月4日2時至5時查獲，原告
    未申領藥商許可執照，即於基隆地區日日春廣播電臺（
    FM88.9）「草藥天地」節目中宣播「最近SARS正流行．．．
    咱的藥草包括魚腥草萬點金六月雪蜘蛛草佳冬君寒茄草與紫
    蘇等可煎茶來喝以預防．．．」等藥物廣告，原告亦坦承不
    諱（92年6月23日談話紀錄在案）。並經行政院衛生署中醫
    藥委員會92年7月16日衛中會藥字第0920010067號函示：「
    案內廣告產品宣稱由『魚腥草、紫蘇』中藥材及『萬點金、
    六月雪．．．等』民間習用青草組成，具『預防SARS』醫療
    效能，核屬藥物廣告，請依法辦理」。被告依違反藥事法第
    65條規定處分原告。是依違規事實認定，而非原告辯稱被告
    認定「未申領西藥販賣業藥商許可執照」之違誤處分。另藥
    事法第24條定義藥物廣告，經查原告於上述時間節目中宣播
    中藥材名稱、效能．．．等，以向不特定之多數人行銷產品
    之行為，即屬廣告行為。原告非藥商宣播藥品廣告，其所為
    顯然違反上開規定及旨意，被告依藥事法第91條規定處分原
    告罰鍰6萬元整，並無違法或不當。綜上所述，原告指訴顯
    為事後卸責之詞，實無理由。
    理  由
一、按藥事法第2條規定：「本法所稱衛生主管機關︰在中央為
    行政院衛生署；在直轄巿為直轄巿政府；在縣（巿）為縣（
    巿）政府。」次按「行政機關得依法規將其權限之一部，委
    任所屬下級機關執行之。．．．前2項情形，應將委任或委
    託事項及法規依據公告之，並刊登政府公報或新聞紙。」為
    行政程序法第15條第1項及第3項所明定。臺北市政府90年8
    月23日府秘二字第9010798100號公告：「主旨：公告本府主
    管業務委任事項，並自90年9月1日起生效。．．．公告事項
    ．．．六、本府將下列業務委任本府衛生局，以該局名義執
    行之．．．(八)藥事法中有關本府權限事項。．．．」又按藥
    事法第4條規定：「本法所稱藥物，係指藥品及醫療器材。
    」第24條規定：「本法所稱藥物廣告，係指利用傳播方法，
    宣傳醫療效能，以達招徠銷售為目的之行為。」第65條規定
    ：「非藥商不得為藥物廣告。」、第91條第1項「違反．．
    ．第65條．．．規定者，處新臺幣6萬元以上30萬元以下罰
    鍰」。
二、原告因未經申領藥商許可執照，於基隆地區日日春廣播電臺
    （FM88.9）「草藥天地」節目，宣播「．．．聽眾朋友趕到
    咱的『綠力』．．．最近SARS（即：嚴重急性呼吸道症候群
    ）正流行．．．咱的藥草包括魚腥草、萬點金、六月雪、珍
    珠草、茄苳根、含殼草與紫蘇等，可煎茶來喝以預防．．．
    這次SARS的流行，羅東店、臺北店、臺中店均備有抗SARS
    的青草．．．臺北店電話0000-0000，臺中00-00000000．．
    ．」等廣告，案經被告認原告非屬藥事法所稱之藥商，依法
    不得為藥物廣告，乃以原告違反藥事法第65條規定，依行為
    時同法第91條第1項規定，於92年7月25日以北市衛四字第
    09234608100號行政處分書，處以原告6萬元罰鍰，並命違規
    廣告應立即停止宣播等情，為兩造所不爭之事實，並有行政
    院新聞局92年5月16日新廣二字第0920621963號函及所附監
    控違規電視廣告監測紀錄表、行政院衛生署中醫藥委員會92
    年5月26日衛中會藥字第0920007751號函、臺北市北投區衛
    生所92年6月24日北市北衛三字第09260317500號函及所附92
    年6月13日訪談訴願人代理人呂偉民之談話紀錄、行政院衛
    生署中醫藥委員會92年7月16日衛中會藥字第0920010067號
    函影本各乙份附卷可稽，堪認為實。
三、原告不服，循序提起本件行政訴訟，主張：原告依法在合法
    廣播電臺租時段教導聽眾正確認識與使用「青草」，與「未
    申領西藥販賣業藥商許可執照」有何關聯？且監聽人員將監
    聽內容張冠李戴，又既有訴願機關肯認之文字誤寫瑕疵，更
    見執行法律不公不正云云。
四、本院判斷如下：
(一)、經查本案系爭廣告既宣稱「咱的『綠力』．．．最近SARS（
    即：嚴重急性呼吸道症候群）正流行．．．咱的藥草包括魚
    腥草、萬點金、六月雪、珍珠草、茄苳根、含殼草與紫蘇等
    ，可煎茶來喝以預防．．．」等文句，核屬醫療效能之宣傳
    ，係利用傳播方法，宣傳醫療效能以達招徠銷售為目的，依
    藥事法第24條規定為藥物廣告。而所謂「廣告」，參照廣播
    電視法第2條第9款規定，係指廣告者以廣告之主觀意思，藉
    由傳播媒體將商品、觀念或服務之訊息，散佈於不特定多數
    人使其知悉，以達到招攬消費者購買或消費之目的，故行為
    人主觀上有藉傳播媒體將商品或服務之訊息散佈予不特定人
    知悉之意思，客觀上廣告者有將欲廣告之訊息散佈於不特定
    多數人使其知悉之行為，即足當之。系爭廣告既宣播原告所
    設立之青草行分店之地址及電話，本案廣告利益亦歸屬原告
    ，是原告主張其在合法廣播電臺租時段教導聽眾正確認識與
    使用「青草」與「未申領西藥販賣業藥商許可執照」無關聯
    乙節，並不影響本件違規事實之認定。
(二)、本件縱其所稱對「青草」之涉獵與認識專業及於合法電臺之
    社會服務屬實，亦不得據此即認定其有為合法藥物廣告之資
    格；況原告對其未經申領藥商許可執照即擅自宣播藥物療效
    乙節並不爭執，自無解於其違章之成立。原告主張監聽人員
    將監聽內容張冠李戴，顯係卸責之詞，自無足採。另本件被
    告於系爭92年8月14日北市衛四字第09234914500號函說明欄
    就青草名稱有文字之誤載，惟本件違規事證明確，原處分縱
    有前開文字誤寫之輕微瑕疵，當無礙於原處分之效力及其正
    確性。
五、綜上所述，被告核認原告非屬藥事法所稱之藥商，卻為藥物
    廣告屬實，乃按法定最低罰鍰額度，裁處原告6萬元罰鍰，
    ，並命違規廣告應立即停止宣播，徵諸首揭規定，並無違誤
    ，訴願決定予以維持，亦無不合。原告仍執前詞訴請撤銷，
    為無理由，爰不經言詞辯論予以駁回。
據上論結，本件原告之訴為無理由，爰依行政訴訟法第233條第1
項、第98條第3項前段，判決如主文。
中　　華　　民　　國　　94　　年　 　3　　月　 31  　 日
 　　　　　　　　　　　　   第 五 庭   法　官 劉介中
上為正本係照原本作成。
本件以訴訟事件所涉及之法律見解具有原則性者為限，始得於本
判決送達後20日內向本院提出上訴狀並表明上訴理由，如已於本
判決宣示後送達前提起上訴者，應於判決送達後20日內補具上訴
理由（均按他造人數附繕本），且經最高行政法院許可後方得上
訴。
中　　華　　民　　國　　94　　年　 　3　　月　 31  　 日
                                        書記官 黃明和
